【裁判字號】    97,訴,4985
【裁判日期】    980123
【裁判案由】    毒品危害防制條例
【裁判全文】
臺灣臺中地方法院刑事判決              97年度訴字第4985號
公  訴  人  臺灣臺中地方法院檢察署檢察官
被      告  乙○○
                    （現另案於臺灣臺中看守所羈押中）
上列被告因毒品危害防制條例案件，經檢察官提起公訴（九十七
年度毒偵字第五五二六號），被告於準備程序就被訴事實為有罪
之陳述，本院合議庭裁定由受命法官獨任逕行簡式審判程序，並
予判決如下：
    主    文
乙○○施用第一級毒品，累犯，處有期徒刑捌月，扣案之第一級
毒品海洛因壹小包（含包裝袋，驗餘淨重零點壹零肆捌公克）、
摻有微量毒品海洛因成分之香菸壹支（摻入之毒品海洛因量微無
法秤重），均沒收銷燬之，吸管製藥鏟壹支沒收；又施用第二級
毒品，累犯，處有期徒刑肆月。主刑部分應執行有期徒刑拾月。
    犯罪事實
一、乙○○前於民國八十二年間，曾因違反肅清煙毒條例、竊盜
    、違反藥事法及麻醉藥品管理條例等案件，經臺灣高等法院
    臺中分院及本院分別判處有期徒刑三年、八月、六月、四月
    ，嗣經本院以八十三年度聲字第四三一０號裁定定應執行刑
    為有期徒刑四年四月確定；復於同年間，再因違反肅清煙毒
    條例案件，經本院以八十三年度訴字第一九一號判處有期徒
    刑三月二月確定；前開二案後經接續為執行，其入監執行後
    ，於八十五年三月十五日因縮短刑期假釋付保護管束出監；
    之後乙○○又於八十五年間，再因違反肅清煙毒條例、麻醉
    藥品管理條例案件，經本院以八十五年度訴字第二四０四號
    判處有期徒刑三年四月及六月，並定應執行刑為有期徒刑三
    年八月確定，且與前揭假釋經撤銷後所餘殘刑有期徒刑四年
    八月十四日接續為執行，其入監執行後，於九十年六月六日
    因縮短刑期假釋付保護管束出監，嗣於九十二年間，再因違
    反動產擔保交易法案件，經本院以九十二年度中簡字第一四
    二六號判處有期徒刑三月確定，且復與前揭假釋經撤銷後所
    餘殘刑有期徒刑三年五月二十三日接續為執行，其入監執行
    後，甫在九十六年七月十三日因動產擔保交易法修正而免予
    繼續執行出監；乙○○另於九十一年間，即曾因施用毒品案
    件，經本院以九十一年度毒聲字第一八七五號裁定送觀察、
    勒戒後，認有繼續施用毒品傾向，而由本院續以九十二年毒
    聲字第二五０號裁定送強制戒治，嗣於九十三年一月十八日
    因戒治期滿執行完畢，並經臺灣臺中地方法院檢察署檢察官
    以九十三年度戒毒偵字第八七號為不起訴處分確定。
二、詎乙○○猶不知戒絕，竟於前開強制戒治執行完畢後五年內
    ，分別為下列行為：(一)乙○○明知毒品海洛因業經公告分別
    列為毒品危害防制條例之第一級毒品，亦不得非法持有、施
    用，因未戒除施用毒品海洛因之惡習，仍另基於施用第一級
    毒品海洛因之行為決意，於九十七年十月十三日二十時許，
    在其位於臺中市○○○街三五０巷三七號之住處內，以將微
    量毒品海洛因摻水稀釋後，注入注射針筒內，再以注射針筒
    注射血管之方式，施用毒品海洛因一次。(二)另乙○○復明知
    毒品甲基安非他命業經公告列為毒品危害防制條例之第二級
    毒品，不得非法持有、施用，因未戒除施用毒品甲基安非他
    命之惡習，仍基於施用第二級毒品甲基安非他命之犯意，於
    九十七年十月十五日某時，同在其前開住處內，以將毒品甲
    基安非他命置於玻璃球上燒烤，使之產生煙霧後，再以口鼻
    吸取其煙氣之方式，非法施用毒品甲基安非他命一次。
三、嗣乙○○於九十七年十月十六日二十時四十分許，行經臺中
    市○○路與柳川西路口時，因形跡可疑為警攔檢查獲，並扣
    得其所購入供施用之海洛因一包（毒品部分驗餘淨重０‧一
    ０四八公克）、摻有微量毒品海洛因成分之香菸一支（摻入
    之毒品海洛因量微無法秤重）、其所有供本件吸食毒品海洛
    因所用之吸管製藥鏟一支，暨亦為乙○○所有，但與本件施
    用毒品犯罪並無直接關連性之行動電話一支（含號碼000
    0000000號SIM卡，序號000000000000
    000號）等物。乙○○為警查獲後，且經員警徵得同意，
    採集尿液送請鑑驗，因嗎啡（毒品海洛因之代謝物）及甲基
    安非他命俱呈現陽性反應，始由警進而查悉上情。
四、案經臺中市警察局移請臺灣臺中地方法院檢察署檢察官偵查
    起訴。
    理    由
一、上開事實，業經被告乙○○於本院訊問時坦認不諱，而被告
    為警查獲後所採取之尿液，經送請中山醫學大學附設醫院檢
    驗科藥物檢測中心檢驗結果，嗎啡（毒品海洛因之代謝物）
    與甲基安非他命均呈現陽性反應，有該中心出具之尿液檢驗
    報告一份附卷可稽（見偵卷第四二頁）。另被告為警查獲時
    所扣得之毒品海洛因一包，經鑑驗後確實含有毒品海洛因成
    分（毒品部分驗餘淨重０‧一０四八公克），亦有行政院衛
    生署草屯療養院九十七年十月三十一日草療鑑字第０九七一
    ０００二四一號鑑定書一分附卷可參（見偵卷第三二頁），
    且本件復有被告所有預備供其施用，摻有微量毒品海洛因成
    分之香菸一支（摻入之毒品海洛因量微無法秤重），暨亦其
    所有供本件吸食毒品海洛因所用之吸管製藥鏟一支扣案可資
    佐證，足見被告上開自白，確與客觀事實相符，堪予採認。
    又被告前於九十一年間，即曾因施用毒品案件，經本院以九
    十一年度毒聲字第一八七五號裁定送觀察、勒戒後，認有繼
    續施用毒品傾向，而由本院續以九十二年毒聲字第二五０號
    裁定送強制戒治，嗣於九十三年一月十八日因戒治期滿執行
    完畢，並經臺灣臺中地方法院檢察署檢察官以九十三年度戒
    毒偵字第八七號為不起訴處分確定，此有臺灣高等法院被告
    前案紀錄表及臺灣臺中地方法院檢察署全國施用毒品案件紀
    錄表在卷可查，是被告確有於強制戒治執行完畢後，五年內
    復行施用毒品之罪行。綜此，本件事證已臻明確，被告施用
    毒品海洛因及甲基安非他命之犯行，均洵堪認定。
二、按海洛因、甲基安非他命分屬毒品危害防制條例第二條第二
    項第一款、第二款所指之第一級、第二級毒品，核被告乙○
    ○所為，分別係犯毒品危害防制條例第十條第一項之施用第
    一級毒品罪及同法條第二項之施用第二級毒品罪。被告施用
    前後持有第一級毒品及第二級毒品之低度行為，分別為其施
    用第一級毒品與第二級毒品之高度行為所吸收，均不另論罪
    。另被告有前揭犯罪事實欄所載之經有期徒刑宣告及執行完
    畢之情形，此有前開臺灣高等法院被告前案紀錄表可按，被
    告於有期徒刑執行完畢後，五年以內故意再犯本件皆為有期
    徒刑以上之二罪，咸應依刑法第四十七條第一項之規定論以
    累犯，並俱予加重其刑。被告所犯前開二罪間，犯意各別，
    罪名、行為且互殊，應予分論併罰。
三、爰審酌被告乙○○前已因施用毒品犯行經觀察勒戒及強制戒
    治，竟仍故態復萌，復行施用毒品不輟，無視於毒品對於自
    身健康之戕害及國家對於杜絕毒品犯罪之禁令；惟衡酌施用
    毒品係屬自戕行為，被告犯罪手段尚屬平和，亦未因此而危
    害他人，所生損害尚非鉅大，且被告犯後坦承犯行，尚見悔
    意之犯罪後態度，另施用毒品者均有相當程度之成癮性及心
    理依賴，其犯罪心態與一般刑事犯罪之本質並不相同，應側
    重適當之醫學治療及心理矯治為宜等一切情狀，量處如主文
    所示之刑，並定其應執行之刑；其施用第二級毒品罪行之部
    分，因與不得易科之他罪併合處罰結果而不得易科罰金，自
    毋庸贅為易科罰金折算標準之記載，應附此敘明。
四、至被告乙○○為警查獲時所扣得之白色粉末一包（含無法完
    全析離之包裝袋，驗餘淨重０‧一０四八公克）及供其施用
    ，摻有微量毒品海洛因成分之香菸一支；其中白色粉末一包
    經鑑驗後係含有毒品海洛因之成分，已如前述；而摻有微量
    毒品海洛因成分之香菸一支（摻入之毒品海洛因因量微無法
    秤重），因與毒品海洛因無法完全析離，均應依毒品危害防
    制條例第十八條第一項前段之規定予以宣告沒收銷燬之。又
    扣案之吸管製藥鏟一支，係被告所有且供其為本件施用毒品
    海洛因部分犯行所用之物，已據被告供明在卷（見本院卷第
    三二頁反面），爰另依刑法第三十八條第一項第二款之規定
    ，併為沒收之諭知。至被告為警查獲時所同扣得之行動電話
    一支（含號碼0000000000號SIM卡，序號000
    000000000000號），雖亦為被告所持用，但因
    尚乏具體之事證證明與被告本件施用毒品之犯行有何直接關
    連性，核既與刑法沒收之要件尚有未合，爰不併予宣告沒收
    ，亦附此敘明之。
據上論斷，應依刑事訴訟法第二百七十三條之一第一項、第二百
九十九條第一項前段，毒品危害防制條例第十條第一項、第二項
、第十八條第一項前段，刑法第十一條、第四十七條第一項、第
三十八條第一項第二款、第五十一條第五款，判決如主文。
本案經檢察官甲○○到庭執行職務。
中    華    民    國    98    年    1     月    23    日
                  刑事第三庭  法  官  陳思成
以上正本證明與原本無異。
如不服本判決應於收受判決後10日內向本院提出上訴書狀，並應
敘述具體理由；其未敘述上訴理由者，應於上訴期間屆滿後20日
內向本院補提理由書（均須按他造當事人之人數附繕本）「切勿
逕送上級法院」。
                              書記官  吳詩琳
中    華    民    國    98    年    1     月    23    日
附錄論罪科刑法條
毒品危害防制條例第十條
施用第一級毒品者，處六月以上五年以下有期徒刑。
施用第二級毒品者，處三年以下有期徒刑。


司法院資訊處製作；財團法人民間司法改革基金會備份。
